【裁判字號】    90,上訴,1371
【裁判日期】    901114
【裁判案由】    毒品危害防制條例
【裁判全文】
台灣高等法院台中分院刑事判決                    九十年度上訴字第一三七一號
    上  訴  人
    即  被  告  丙○○
    指定辯護人  本院公設辯護人  戊○○
右上訴人因違反毒品危害防制條例案件，不服臺灣南投地方法院八十九年度訴字第三
六五號中華民國九十年六月七日第一審判決（起訴案號：臺灣南投地方法院檢察署八
十九年度偵字第二四二八號），提起上訴，本院判決如左：
      主  文
上訴駁回。
      事  實
一、丙○○（施用第一、二級毒品部分，另案送強制戒治。原審判決關於轉讓第一級
    毒品海洛因部分業據丙○○撤回上訴。）於民國八十六年間，曾因違反麻醉藥品
    管理條例案件，經法院判處有期徒刑六月，如易科罰金，以三百元折算一日，於
    八十六年十月九日易科罰金執行完畢。詎仍不知悔改基於轉售圖利之概括犯意，
    分別於：(一)八十八年四、五月間，在其位於南投縣草屯鎮○○路二二號住處，以
    每包新臺幣（下同）五百元代價，連續販賣第二級毒品安非他命（每次一包，每
    包數量不詳）予己○○二次。(二)自八十八年十一月間某日起，至八十九年六月二
    十八日凌晨一、二時許止，在其前開住處，以每包一千元至一千五百元不等之代
    價，連續販賣第二級毒品安非他命（每次一包，每包約二公克）予丁○○，共計
    二十四次。(三)八十九年七月七日下午六時三十分、同年月八日下午四時三十分，
    在南投縣草屯鎮敦和國小旁，以每包五百元之代價，連續販賣第二級毒品安非他
    命各一包（每包數量不詳）予黃文凱。(四)八十九年七月十日上午某時許，收受黃
    文凱所交付之五百元，同意販賣第二級毒品安非他命一包予黃文凱，並約定在黃
    文凱位於南投縣草屯鎮○○路三十七號租住處交付安非他命。嗣於八十九年七月
    十日下午七時許，其攜帶第二級毒品安非他命一包（驗前含袋毛重Ｏ．五公克；
    驗後淨重Ｏ．二四公克）前往黃文凱上開租住處前，欲交付予黃文凱時，為警在
    上址當場查獲，並扣得第二級毒品安非他命一包（驗前毛重Ｏ．五公克；驗後淨
    重Ｏ．二四公克），及供其施用毒品所用之第一級毒品海洛因二包（驗前含袋毛
    重一．五公克；驗後淨重Ｏ．九五公克）。
二、案經南投縣警察局草屯分局報請臺灣南投地方法院檢察署檢察官偵查起訴。
      理  由
一、訊據被告丙○○矢口否認有何販賣毒品安非他命之犯行，辯稱：伊沒有販賣毒品
    安非他命，雖有拿安非他命給黃文凱、丁○○，但沒有賺他們的錢，是共同出資
    購買的，伊也沒有販賣安非他命予己○○，因為曾與己○○打過架，己○○才說
    安非他命是向伊購買的云云。
二、本院查：
  (一)關於被告連續販賣安非他命予己○○部分：
  (1)證人己○○於八十九年十一月六日原審訊問時證稱：「（問：向丙○○購買幾次
    ？）購買二次，都是在丙○○玉屏路住處，均以五百元代價買安非他命一小包。
    時間大約都在八十八年四、五月間」「（問：有否與丙○○一起出錢購買毒品？
    ）沒有與丙○○一起出錢買毒品，都是自己出錢買，因當時有聽朋友說丙○○那
    裡有貨，就去向丙○○買」「（問：是否與丙○○當面對質？）不願意，怕會有
    麻煩」等語。
  (2)證人乙○○於原審及本院調查時雖證稱：被告曾以玻璃壺打己○○的頭部流血等
    語，足徵被告與己○○確有打架之過節，然查，證人己○○之警訊筆錄係記載：
    其向被告購買安非他命約十次等情，苟證人己○○有意誣攀被告者，則其何以於
    原審上開調查時不進而供證被告販賣毒品果有圖利，使被告陷於更不利之境，反
    而卻更正警訊時所言，改稱情節較輕之共向被告購買安非他命二次？此顯與被告
    所辯證人己○○誣指伊之常理迥異，是證人己○○縱與被告間曾有打架糾紛之事
    實，尚難憑此而為被告有利認定。
  (二)關於被告連續販賣安非他命予丁○○部分：
  (1)證人丁○○於八十九年七月四日警訊時證稱：「（問：你所吸食之安非他命是向
    何人購買？如何購買？價錢多少？）我都向丙○○、綽號叫二齒及黃文凱購買。
    我都打丙○○之行動電話後至丙○○家裡交易毒品或至黃文凱住處與黃文凱交易
    。我每次以新台幣購買半錢（約一點九公克）之安非他命」「（問：你是否知道
    丙○○與黃文凱都販賣幾種毒品？毒品都放於何處？）他們有販賣安非他命及海
    洛因。毒品都曾於黃文凱住處之房間」「因很多警察都在查丙○○，而黃文凱之
    毒品來源也都向丙○○購買，所以丙○○覺得將毒品放於黃文凱住處比較安全」
    「．．．我向丙○○購買安非他命約廿幾次，時間我忘記了，地點都在丙○○住
    處交易，最近幾次是把錢交給丙○○，再去黃文凱住處拿毒品」等語。
    嗣於八十九年七月卅一日檢察官偵查訊問時證稱：「（問：在警局說有跟丙○○
    買安非他命？）是」「（問：你最後一次跟他說買是什麼時候？）今年六月廿八
    號凌晨一、二點在丙○○家中買一千五百元」  「（價格）一千五百到三千元不
    等」「都是買安非他命」「（問：你警局說有跟黃文凱買過安非他命？）「我沒
    有這樣講，我是跟警察講說是與黃文凱一起出錢跟丙○○買，黃文凱是我表哥」
    「（問：你與黃文凱共同出錢跟丙○○買過幾次？）三次，從今年三、四月到六
    月廿八日那三次」「三次（黃文凱）都有跟我一起去」等語。
    再於原審八十九年十一月十六日訊問時證稱：「有吸食二級安非他命，認識丙○○他是綽號叫二齒，我與黃文凱共同出資向丙○○買以0000000000行
    動電話與范聯絡交易地點買毒品，在最近八十九年六月廿八日及七月三、五日有
    向范買過毒品，我不定時向其購買，都是在黃文凱草屯鎮○○路住處向范買，有
    時以三千元或一千元不等價格向范買，三千元買一欠，一千元買二次。買來之安
    非他命與黃文凱一起吸食殆盡，其中二次一千元是單獨出資購買，三千元那次是
    黃文凱出資買的」「（問：對警訊筆錄所言意見？）我是說與黃文凱共同出資購
    買，警員誤繕是向黃文凱買，警訊中言約在范家中購買毒品約廿多次，除了上述
    三次尚有在八十八年十一月起到今年的六月廿八日前購買毒品，約向范買毒品廿
    三次在范家交易。這些大約都以一千到一千五百元不等代價購買每包大約二公克
    」「（問：知否范有賺營利？）有，他有向我說過賣我一次安非他命他可賺五百
    元，他曾說若賣比較多就會賺比較多．．」「（問：願否與丙○○當庭對質？）
    不願意，因我在勒戒時范曾對我說若法院傳訊要幫其脫罪若否要給我好看，我害
    怕」等語。證人之證詞，就是否向黃文凱購買毒品安非他命部分雖前後並非一致
    ，然就確實有向被告購買安非他命部分則屬一致。
  (2)證人黃文凱於九十年一月十日原審訊問時證稱：「（問：是否與被告及丁○○一
    起去拿毒品？）我與丁○○去找被告，被告再向別人購買，拿毒品給我」「丁○○單獨向被告買的部分我不清楚，他也有與我一起向被告拿。我買五百，被告拿
    一包給我，丁○○拿多少錢給被告我不知道，被告也給他壹包。我們各人買各人
    的。被告分別拿給我們，有時我們會一起拿錢給被告買毒品，但丁○○說的共出
    資我不知道意思，我不曾與丁○○共同出錢買壹包安非他命，但是有跟他一起拿
    錢給被告買毒品各買各的。丁○○有時候會請我吸安非他命」等語。
  (3)被告分別於九十年一月十六日原審訊問及九十年四月九日審理時分別供稱：「我
    都沒有賺錢。他（丁○○）是找黃文凱，黃再來找我，我買我的，黃文凱買他的
    。黃每次都拿一千五百元，黃文凱與丁○○每人各出多少我不清楚。我也是拿一
    千五百元，阿賜會拿兩包給我們，壹包給黃壹包給我，拿回來之後我們就會分」
    「我曾向丁○○說過如大家合起來一起買量會比較多，約每人會多出約五百元安
    非他命的份量，並非他向他賺五百元，我的意思是說比較划算」「．．．我有拿
    毒品安非他命給黃文凱及丁○○，沒有賺他們的錢，是一起出資買的」等語。
  (4)證人丁○○於偵查中及原審調查時所述，就其與被告交易之時間及方式雖略有出
    入，惟證人丁○○既有施用安非他命之習慣，其受施用毒品影響記憶且時間經過
    許久已不復清楚記憶乃屬常理，不得僅以證人丁○○此部分證述略有出入，即遽
    認其證述完全不足採信，證人丁○○既先後證述其確有向被告購買第二級毒品安
    非他命等情，則其證述向被告購買安非他命之基本事實始終相同，購買之次數亦
    大致相符，自堪採信。又證人丁○○雖於原審八十九年十一月十六日調查時稱：
    伊在八十九年七月三日、同年七月五日，尚有單獨出資或與黃文凱共同出資向被
    告購買安非他命，惟證人黃文凱於原審九十年一月十日調查時已證稱：其不曾與
    丁○○共同出錢買一包安非他命等語，且證人丁○○於偵查中亦供證：伊最後一
    次向被告購買安非他命是在八十九年六月二十八日凌晨一、二點，在被告家中交
    易等語。是丁○○此部分證述既與其於偵查中所言不一，復與證人黃文凱證述情
    節互異，尚難併予認定，是本案證人丁○○自八十八年十一月間某日起，至八十
    九年六月二十八日凌晨一、二時許止，以每包一千元至一千五百元不等之代價，
    向被告購買第二級毒品安非他命共計二十四次（含八十九年六月二十八日該次）
    之事實，足以確定。
  (三)關於販賣安非他命予黃文凱部分：
    證人黃文凱於八十九年七月十日警訊時證稱：「（問：你所吸食的毒品是向何人
    購買？如何購買？價錢多少？）我都是向丙○○、綽號叫二齒的男子購買。我都
    打電話給丙○○電話（０九二七─０一四０八五），然後約在敦和國小旁交易。
    一小包約五百元不等」「．．最近在八十九年七月七日下午十八時卅分，我打電
    話給丙○○行動電話約於草屯鎮○○路敦和國小旁，購買一小包安非他命，價錢
    在五百元。八十九年七月八日下午十六時卅分也是我打行動電話給丙○○，也是
    約在草屯鎮○○路敦和國小旁交易，購買安非他命一小包五百元」等語。
    嗣於八十九年十月十八日原審訊問時證稱：「（問：有無吸食安非他命習性？有
    向丙○○購買過安非他命？）有，安非他命有向丙○○買過安非他命二次，二次
    在八十九年六月下旬，相隔幾天而已，每次以新台幣五百元代價購買安非他命，
    都以打行動電話方式購買，約好范拿到我草屯鎮○○路卅七號給我．．．」「（
    問：為何警訊筆錄言與今日開庭所言不同？因時間已久正確時間記不清楚，在警
    局所言時間因剛被查獲應該較為確實，地點都約在敦和國小旁，今日所言拿到家
    裡范賣給我的地點是不確實的。我總共向其買二次」等語。
    另於九十年一月十日原審訊問時證稱：「（問：有無向被告買過毒品？）有。是
    我拿錢託被告買，不是共同出錢，被告知道門路買，我只跟他拿過，我知道他還
    要向別人拿毒品給我。被告沒有賺差價。我向被告拿過二  、三次。在敦和國小
    旁或我家拿毒品給我。電話聯絡見面。我被捉那一次他  剛好要拿毒品到我家給
    我，只有這一次。其他的都在敦和國小旁拿給我」「約在敦和國小旁交易兩次。
    最後一次是被抓那次日期八十九年七月十日下午六點多．．．」「第一次是八十
    九年七月七日下午六點半在敦和國小旁，以五百元買一包安非他命。第二次是在
    八十九年七月八日下午四點半，也是約在敦和國小旁，以五百元購買安非他命壹
    包。最後一次在八十九年七月十日上午拿錢給被告，沒約交貨地點，他說有再拿
    給我，他說在樓下喊我我就知道，當天下午警查拿搜索票到我家搜索，我跟警員
    要上警車，被告剛好拿毒品到我家，就一起被抓。共三次。被告沒有賺我錢，因
    為拿毒品都是這樣的價錢。我認識丁○○，他綽號是阿正，阿正是我表弟」「是
    我託他買，因為我知道他還要向別人拿，再拿來給我」等語。參酌：I被告對確
    有轉讓安非他命予黃文凱一節並不否認。II被告於八十九年七月十日晚上七時許
    ，攜帶安非他命前往黃文凱住處，交付黃文凱時為警當場查獲之事實，業據黃文
    凱證述在卷。III由證人黃文凱於原審訊問時再三強調，「被告只是幫我拿毒品」
    「被告沒有賺我錢，因為拿毒品都是這樣的價錢」「．．被告有門路可以買，所
    以都事前拿錢給被告透過被告去買」等語，足見證人對被告並無誣攀之意等情，
    被告所辯，伊係與黃文凱共同前往購買一節應非事實。
  (四)八十九年七月十日上午某時許，收受黃文凱所交付之五百元，同意販賣第二級毒
    品安非他命一包予黃文凱，並約定在黃文凱位於南投縣草屯鎮○○路三十七號租
    住處交付安非他命。嗣於八十九年七月十日下午七時許，其攜帶第二級毒品安非
    他命一包（驗前含袋毛重Ｏ．五公克；驗後淨重０．二四公克）前往黃文凱上開
    租住處前，欲交付予黃文凱時，為警在上址當場查獲，並扣得第二級毒品安非他
    命一包等情，業據證人黃文凱證述在卷，並有上開安非他命一包扣案可稽，而扣
    案結晶經送檢驗結果，確係第二級毒品安非他命等情，有法務部調查局八十九年
    十月二十六日（八九）陸（一）字第八九Ｏ七五四七四號鑑定通知書一紙在卷可
    按。
  (五)被告應有營利之意圖
    被告有向丁○○說過賣丁○○一次安非他命可賺五百元，被告曾說若賣比較多就
    會賺比較多等情，已據證人丁○○於原審八十九年十一月十六日調查時結證在卷
    ，參酌被告有多次施用毒品前科，對販賣毒品所涉重刑應有所認識，而其轉讓安
    非他命之次數多達二十餘次，如非有營利意圖，何以甘冒風險，是被告確有營利
    之意圖應可認定。證人黃文凱於原審調查時雖稱：被告沒有賺差價云云，惟證人
    黃文凱亦因涉嫌幫助被告販賣第一、二級毒品遭檢察官另案提起公訴（台灣南投
    地方法院檢察署八十九年度偵字第二四二九號），證人黃文凱此部分證言既與己
    身有利害關係，自屬迴護被告所言，尚難採信。
  (六)至被告販賣安非他命所得，就販賣丁○○部分，以有利於被告之認定，以每次一
    千元計，依此計算，被告販賣安非他命予證人丁○○之販毒所得為二萬四千元（
    １０００Ｘ２４＝２４０００）；被告販賣安非他命予證人己○○之販毒所得為
    一千元（５００Ｘ２＝１０００）；被告販賣安非他命予證人黃文凱之販毒所得
    為一千五百元（５００Ｘ３＝１５００），則被告販賣予證人己○○、丁○○、
    黃文凱三人之販毒所得共計二萬六千五百元，亦堪認定。
三、按安非他命屬毒品危害防制條例第二條第二項第二款規定並公告之第二級毒品，
    被告販賣第二級毒品安非他命之行為，核犯同條例第四條第二項之販賣第二級毒
    品罪。其先後多次販賣第二級毒品安非他命之犯行，均時間緊接，犯罪構成要件
    相同，顯係基於概括之犯意反覆為之，除販賣第二級毒品罪最高本刑無期徒刑不
    得加重外，應各依連續犯之規定論以一罪，並加重其刑。又其先後多次販賣前持
    有第二級毒品安非他命，亦係基於概括之犯意，本應各以連續持有論，惟其持有
    後，進而販賣，其持有之低度行為應為販賣之高度行為所吸收，均不另論罪。查
    被告於八十六年間，曾因違反麻醉藥品管理條例案件，經法院判處有期徒刑六月
    ，如易科罰金，以三百元折算一日，於八十六年十月九日易科罰金執行完畢，此
    有臺灣南投地方法院檢察署刑案資料查註紀錄表一份附卷可憑，其於刑之執行完
    畢後五年內再犯本件有期徒刑以上之罪，均為累犯，除販賣第二級毒品罪最高本
    刑無期徒刑不得加重外，應各依刑法第四十七條之規定遞加重其刑。
四、原審因而適用刑事訴訟法第二百九十九條第一項前段，毒品危害防制條例第四條
    第二項、第十八條第一項前段、第十九條第一項，刑法第十一條前段、第五十六
    條、第四十七條之規定，並審酌被告已有上揭前科，竟不思戒慎行止，明知毒品
    安非他命均違禁物品，仍予販賣牟利，助長施用毒品風氣，戕害他人健康，惟念
    其販賣毒品數量不多及販賣毒品之所得亦非屬鉅額等一切情狀，量處有期徒刑七
    年四月，並依法就扣案之第二級毒品安非他命（驗前毛重Ｏ．五公克；驗後淨重
    Ｏ．二四公克），宣告沒收銷燬之及就販賣第二級毒品安非他命所得二萬六千五
    百元，諭知沒收，如全部或一部不能沒收時，以其財產抵償之，其認事用法核無
    違誤，量刑亦屬允當，上訴意旨猶執陳詞否認販賣安非他命，其上訴為無理由，
    應予駁回。
五、據上論結，應依刑事訴訟法第三百六十八條，判決如主文。
本案經檢察官甲○○到庭執行職務。
中       華       民       國   九  十    年    十一     月    十四     日
                                臺灣高等法院臺中分院刑事第四庭
                                      審判長法  官  洪  耀  宗
                                            法  官  江  德  千
                                            法  官  劉  登  俊
右正本證明與原本無異。
如不服本判決應於收受送達後十日內向本院提出上訴書狀，其未敘述上訴之理由者並
得於提起上訴後十日內向本院補提理由書（均須按他造當事人之人數附繕本）。
                                            書記官  鄧  智  惠
中       華       民       國   九  十    年    十一     月    十五     日
                                        Ｋ


司法院資訊處製作；財團法人民間司法改革基金會備份。
